臺灣臺北地方法院民事判決　　　　　　　96年度訴字第6354號
　　原　　　告　國泰世華商業銀行股份有限公司
　　法定代理人　甲○○
　　訴訟代理人　丙○○
　　　　　　　　戊○○
　　被　　　告　丁○○
　　　　　　　　乙○○　原住同.
上列當事人間返還信用卡消費貸款事件，本院於中華民國96年10
月23日言詞辯論終結，判決如下：
    主  文
被告丁○○應給付原告新台幣陸萬玖仟肆佰肆拾元，及其中新
台幣陸萬柒仟玖佰玖拾肆元部分，自民國九十六年八月二十六日
起至清償日止，按年息百分之十九點七計算之利息。
被告乙○○應給付原告新台幣柒拾伍萬伍仟陸佰肆拾玖元及其中
新台幣肆拾柒萬柒仟肆佰貳拾元部分，自民國九十六年八月二
十六日起至清償日止，按年息百分之十九點七計算之利息；及其
中新台幣貳拾陸萬貳仟貳佰陸拾元部分，自民國九十六年八月
二十六日起至清償日止，按年息百分之十四點八八計算之利息，
另按月計收帳務管理費新台幣貳佰捌拾捌元。
原告其餘之訴駁回。
訴訟費用由被告丁○○負擔二十五分之二，餘由被告乙○○負擔
。
    事實及理由
甲、程序方面：
一、本件依兩造簽訂之約定條款第26條約定，雙方合意以臺灣臺
    北地方法院為第一審管轄法院，故本院自有管轄權。又本件
    被告未於言詞辯論期日到場，核無民事訴訟法第386 條所列
    各款情形，應依原告之聲請，由其一造辯論而為判決。
二、按因合併而消滅之公司，其權利義務，應由合併後存續或另
    立之公司承受。公司法第319 條準用同法第75條規定，定有
    明文。查原匯通商業銀行股份有限公司於民國91年6 月3 日
    變更為國泰商業銀行股份有限公司（下稱國泰銀行），而國
    泰銀行於92年6 月26日經財政部核准與世華聯合商業銀行股
    份有限公司（下稱世華銀行）合併，國泰銀行為消滅銀行，
    世華銀行為存續銀行，世華銀行並於92年10月27日經經濟部
    核准登記更名為國泰世華商業銀行股份有限公司，原國泰銀
    行暨原世華銀行之權利義務關係，由合併後存續並更名之國
    泰世華商業銀行股份有限公司概括承受。
乙、實體方面：
一、原告起訴主張：被告乙○○於90 年9月10日邀同被告丁○○
    與伊成立信用卡使用契約（正卡卡號：0000000000000000，
    卡別：MASTER；附卡卡號：0000000000000000，卡別：MAST
    ER），依約被告即得持系爭信用卡於特約商店簽帳消費，但
    依信用卡約定條款第14、15條，應於當期繳款截止日前向伊
    清償，或以循環信用方式繳付最低應繳金額，逾期清償者依
    信用卡約定條款第15、21、22條約定，除喪失期限利益外，
    應給付按年息19.7%之利息。又被告乙○○於91 年7月1日與
    伊成立信用卡使用契約（卡號：0000000000000000，卡別：
    MASTER），依約被告即得持系爭信用卡於特約商店簽帳消費
     ，但依信用卡約定條款第14、15 條，應於當期繳款截止日
    前向伊清償，或以循環信用方式繳付最低應繳金額，逾期清
    償者依信用卡約定條款第15、21、22條約定，除喪失期限利
    益外，應給付按年息19.7%之利息。又被告乙○○於93年7月
    20日向伊申請代償卡（卡號：0000000000000000）代付其於
    匯豐銀行台北分行之信用卡欠款，就該代償部分之利息及費
    用，計收方式係以代償後，前18個月內以年息5.88% 計收利
    息，第19個月起以年息14.88%計收利息。另按月收取帳務管
    理費新台幣（下同）288元。被告乙○○於92 年10月22日再
    與伊成立簡易通信貸款契約（卡號：0000000000000000），
    向伊貸款40萬元，按年息17.5% 計算利息，約定分36期清償
    ，依年金法按月計付本息，併入信用卡帳單中與信用卡消費
    帳款一同繳納。依約定條款第1、4、5 條約定，若未依約於
    繳款期限前繳款或未繳足月付金時，除喪失期限利益，全務
    視同全部到期外，伊得將未繳金額之本金部分，或經伊主張
    視為到期之本金部分，按信用卡循環利率年息19.7% 計息。
    詎被告乙○○至96年8月25日止，尚積欠825,092元（含信用
    卡帳款金額228,169元，簡易通信貸款帳款金額329,073元及
    代償金額為267,850 元），經屢向被告催討，未獲置理，為
    此提起本件訴訟。並聲明：(一)被告應連帶給付原告193,448
    元及其中本金189,412元部分自96年8月26日起至清償日止，
    按年息19.7%計算之利息。(二)被告乙○○應給付原告267,850
    元，及其中本金262,263元部分，自96年8月26日起至清償日
    止，按年息百分之14.88%計算之利息，另按月計收帳務管理
    費288元。(三)被告乙○○應給付原告363,794元，及其中本金
    356,005元部分，自96年8月26日起至清償日止，按年息19.7
    %計算之利息。
二、被告丁○○未於言詞辯論期日到場，惟據其答辯狀意旨略以
    ：銀行業者將信用卡契約結合保證或連帶清償條款，卻未賦
    予消費者合理審閱期間，且違反誠信原則，對消費者顯失公
    平，應屬無效，原告不得據此請求伊與乙○○就正卡消費部
    分負連帶清償之責等語，資為抗辯。並聲明：原告之訴駁回
    。
三、被告乙○○未於言詞辯論期日到場，亦未提出書狀作何聲明
    或陳述。
四、得心證之理由：
    原告主張信用卡契約及連帶保證之法律關係，訴請被告二人
    就信用卡正、附卡之消費款項連帶負擔清償責任。另被告乙
    ○○尚應給付消費借貸之法律關係給付代償卡、簡易通信貸
    款之款項等情，為被告丁○○所否認，故本件之爭點厥為：
    本件是否應就正附、卡持卡人所為之消費是否應負擔連帶清
    償責任。茲論述如后：
(一)、按定型化契約條款因字體、印刷或其他情事，致難以注意其
    存在或辨識者，該條款不構成契約之內容，消費者保護法施
    行細則第12條定有明文。查原告提出本件信用卡約定條款（
    見本院卷第11頁），係其與不特定多數消費者簽訂信用卡契
    約所使用之相同條款，依消費者保護法第2條第7 款及第9款
    規定，自屬定型化契約。而觀諸本件附卡申請書所示，其上
    並無任何與正、附卡互負連帶清償文字，或在申請人欄位另
    以「連帶債務人」或「連帶清償人」等文字，促請附卡申請
    人注意應與正卡互負連帶債務（見本院卷第12頁），可見被
    告丁○○在申請附卡之際，並不知其使用附卡應與正卡互負
    連帶清償責任一節，堪予認定。再者，原告事後隨同附卡寄
    送之信用卡約定條款，係以A4格式雙面印刷共計28條條款，
    雖第3條第1項約明：「正卡持卡人得為經貴行同意之第三人
    申請核發附卡，且正卡持卡人或附卡持卡人就各別使用信用
    卡所生應付帳款互負連帶清償責任」等語（見本院卷第11頁
    ），惟該條款係以黑色細小字體印刷，並未另以特殊字體或
    鮮明顏色註明，就客觀而論，實不足促使消費者閱讀或辨識
    該條款存在，揆諸前揭法文意旨，上開正、附卡互負連帶清
    償之條款，自不構成信用卡契約內容。
(二)、基上，原告僅得依信用卡契約法律關係，請求正、附卡持卡
    人即被告各別給付積欠之信用卡消費款，亦即被告乙○○應
    給付原告158,726 元；被告丁○○給付原告69,443元，以及
    均依約定遲延利息計息部分，為有理由。至原告請求被告連
    帶清償正、附卡積欠消費款及約定遲延利息部分，為無理由
    ，應予駁回。
(三)、另原告主張被告乙○○積欠代償卡267,850 元、簡易通信貸
    款329,073 元、約定遲延利息及帳務管理費部分，業據提出
    簡易通信貸款申請書、代償卡申請書、債權明細報表、信用
    卡對帳單、客戶歸戶資料明細查詢表等影本為證，經核與其
    所述情節相符，堪信為實。綜上，本件被告乙○○應給付之
    款項共計為755,649元〔計算式：158,726（信用卡正卡消費
    ）＋267,850（代償卡）＋329,073（簡易通信貸款）=755,6
    49〕，及如主文第2項所示利息及帳務管理費。
五、綜上所述，原告依信用卡契約之法律關係，請求被告丁○○
    給付如主文第1 項所示之附卡消費款及約定遲延利息；另依
    信用卡契約及消費借貸之法律關係，請求被告乙○○給付如
    主文第2 項所示之本金、約定遲延利息及帳務管理費部分，
    為有理由，應予准許。至原告逾此之請求，即依信用卡約定
    條款第3條第1項約定，請求被告應連帶清償正、附卡積欠之
    消費款及約定遲延利息部分，為無理由，應予駁回。
六、本件事證已臻明確，兩造其餘主張陳述及所提之證據，經本
    院斟酌後，認與判決結果不生影響，均毋庸再予論述，附此
    敘明。
七、訴訟費用負擔之依據：民事訴訟法第79條、第85條第1項。
中　　華　　民　　國　　96　　年　　10　　月　　31　　日
                        民事第一庭法官  黃柄縉
以上正本係照原本作成。
如對本判決上訴，須於判決送達後20日內向本院提出上訴狀。
中　　華　　民　　國　　96　　年　　10　　月　　31　　日
                    　　　　　　書記官　吳彩華
